臺灣高等法院民事判決　　　　　　　　 96年度上易字第268號
上　訴　人　潤泰全球股份有限公司
法定代理人　甲○○
訴訟代理人　洪志麟律師
　　　　　　賴中強律師
　　　　　　劉志鵬律師
被　上訴人　桃福運輸有限公司
法定代理人　乙○○
訴訟代理人　宗淑媛律師
上列當事人間請求給付運費事件，上訴人對於中華民國96年1月
31日臺灣臺北地方法院95年度訴字第11012號第一審判決提起上
訴，經本院於96年7月25日言詞辯論終結，判決如下：
    主  文
上訴駁回。
第二審訴訟費用由上訴人負擔。
    事實及理由
一、被上訴人起訴主張：伊承做上訴人之公司貨物運送業務，約
    定由伊依上訴人或其所屬一廠、九廠指示，至其廠區裝載貨
    物後，將貨物運送至其指定之目的地。而伊於每次裝貨後，
    即自上訴人取得車輛使用單、發貨單，送貨完畢後，上訴人
    每月彙整將上開車輛使用單、發貨單客戶簽回聯及伊製作之
    運費明細表、統一發票送上訴人請款，近三十年來均依此約
    定辦理，向無爭議。詎上訴人自民國（下同）95年2月起雖
    陸續收受伊交付之上開單據及統一發票，卻拖延運費之給付
    ，至95年5月止，已積欠運費新台幣（下同）757,835元未付
    ，伊除口頭催討外，並以存證信函催付，上訴人均置之不理
    。又上訴人員工黃增福、柯偉欽、楊朝安（下稱楊朝安等三
    人）係利用負責倉管機會，將布匹侵占入己，再利用職務上
    負責出貨之便，指示不知情之伊司機送至彼等指定之地點，
    是上訴人所受損害，係其員工利用職務之便侵占布匹所致，
    與伊無關，上訴人主張伊就楊朝安等人之盜賣行為，有故意
    或重大過失，應賠償上訴人所受損害並主張抵銷云云，實不
    可採。爰依運送契約起訴請求上訴人給付積欠之運費，聲明
    ：上訴人應給付被上訴人757,835元及自起訴狀繕本送達翌
    日起至清償日止按年息5%計算之利息，並願預供擔保，請准
    宣告假執行。
二、上訴人則以：伊不爭執被上訴人所主張之運費尚未給付，惟
    95年3月13日及24日兩筆貨物之運送，被上訴人並未送到，
    造成伊受有損害，合計約11000碼布，每碼85元，計90萬元
    ，伊主張抵銷。伊公司職員楊朝安等三人在台灣桃園地方法
    院檢察署95年度偵字第11369號一案中，已自白將其所侵占
    之布匹委由被上訴人之司機周業利、范姜勝德等人運送至台
    北縣三重市等地，然被上訴人本應依伊「車輛使用單」之指
    示將貨物送至目的地，並取得「發貨單客戶簽回聯」始可謂
    之完成，惟就95年3月13日、24日兩筆運送被上訴人並未依
    上開方式完成運送至車輛使用單所載之終點「中壢」，卻送
    至台北縣三重市，顯屬違約，且因其未依債之本旨為給付，
    致伊受有損失，伊自得主張抵銷等語，資為抗辯。
三、本件原審判命上訴人應給付被上訴人757,835元及自95年9月
    27日起至清償日止，按週年利率5%計算之利息。上訴人提起
    上訴，求為判決：（一）原判決廢棄。（二）被上訴人在第
    一審之訴及假執行聲請均駁回。除引用原審所為陳述外，另
    補陳：被上訴人並未依其指示而為運送，未取得發貨單客戶
    簽回聯，亦未向上訴人回報或於對帳單上加註，其就貨物運
    送顯有過失，依民法第634條規定，就伊遭盜賣之布匹負損
    害賠償之責，伊自得依法主張抵銷。
四、被上訴人答辯聲明：上訴駁回。
五、兩造不爭執事項：
（一）依運送契約約定，被上訴人依上訴人或其所屬一廠、九廠
      指示，至其廠區裝載貨物後，將貨物運送至指定之目的地
      。被上訴人於每次裝貨後，自上訴人取得車輛使用單、發
      貨單，送貨完畢後，上訴人每月彙整將上開車輛使用單、
      發貨單客戶簽回聯連同被上訴人製作之運費明細表、統一
      發票送交上訴人請款。
（二）上訴人就被上訴人所主張原證一所示之運費並未給付。
（三）被上訴人就95年3月13、24日即被證二所示兩筆貨物之運
      送，並未送到上訴人「車輛使用單」所指示之目的地「中
      壢」，亦未取得「發貨單客戶簽回聯」。
六、兩造爭執事項：
（一）被上訴人就95年3月13、24日兩筆貨物運送是否依債之本
      旨為運送？就上開盜賣行為有無可歸責之事由？
（二）上訴人因被上訴人行為所造成之損失，可否主張抵銷？
七、法院之判斷：
（一）被上訴人就95年3月13、24日兩筆貨物運送是否依債之本
      旨為運送？是否有歸責事由?
   1、經查，依據兩造不爭執之運送方式為被上訴人應將貨物運
      送到上訴人「車輛使用單」上所指示之目的地，取得「發
      貨單客戶簽回聯」交回。就95年3月13、24日之二筆運送
      ，被上訴人固未送到上訴人「車輛使用單」所指示之目的
      地，也未取得「發貨單客戶簽回聯」，但據被上訴人主張
      第一次司機范姜勝德之貨品是受上訴人之觀音廠負責出貨
      之員工柯偉欽之指示變更送貨地點；第二次司機周業利是
      受楊朝安指示，表明貨物改送至三重，原運費（即自觀音
      廠至中壢之運費）仍向上訴人請款，改送至三重之差額由
      客戶負責，客戶收貨時會直接付現，而事實上貨物已依楊
      朝安等三人指示運送至三重，此有台灣桃園地方法院檢察
      署95年偵字第11369號起訴書影本在卷可參（見原審卷第
      42頁），上訴人就此亦不爭執（見本院卷第70頁反面），
      自堪認被上訴人已將貨物送達目的地甚明。
   2、次查楊朝安等三人為上訴人公司觀音廠之員工，分別擔任
      成檢課課長、倉庫專員、倉管領班，負責布匹倉管、入出
      入庫及出貨事宜，則楊朝安等三人就車輛使用單上所指示
      之目的地點加以變更，自行為外觀上而言乃代理上訴人，
      被上訴人之司機依據楊朝安等三人之指示，將貨物送至三
      重市，應屬依據債之本旨而為。至於楊朝安等三人之不法
      侵占上訴人布匹行為，連上訴人均不知情，被上訴人僅係
      受命運送貨物之人，更無法知悉，且上訴人亦未能舉証被
      上訴人就楊朝安等三人侵占布匹之行為事前知悉，自難認
      其其履行運送契約有過失，而具有可歸責事由，此部分上
      訴人之辯解，尚不足採。
（二）上訴人因被上訴人行為所造成之損失，可否主張抵銷？
   1、上訴人對被上訴人所主張原證一所示之運費數額無爭執，
      僅抗辯兩筆運送被上訴人沒有送到，造成上訴人貨物損害
      ，依民法第634條規定，就伊遭盜賣之布匹負損害賠償之
      責，伊自得依法主張抵銷云云。
   2、按運送人對於運送物之喪失、毀損或遲到，應負責任，但
      運送人能証明其喪失、毀損或遲到，係因不可抗力或因運
      送物之性質、或因託運人或受貨人之過失所致者，不在此
      限，依前所述，本件該二筆運送乃係上訴人之職員楊朝安
      等三人利用職務之便侵占布匹，再指示不知情之司機運送
      至其指定地點盜賣第三人，被上訴人就楊朝安等三人之盜
      賣行為並不知情，則該貨物之喪失顯然係因上訴人之職員
      之過失行為所致，依法亦難令被上訴人負損害賠償之責。
      故此部分上訴人主張抵銷，亦屬於法無據。
八、綜上所述，上訴人對被上訴人所主張之運費既無爭執，其抗
    辯兩筆貨物未運送到指定地點，造成上訴人貨物損害，實係
    遭上訴人之職員楊朝安等三人利用職務之便侵占盜賣之結果
    ，縱令上訴人就系爭貨物受有損失，亦屬其內部之控管不良
    所生，應認係屬上訴人之過失行為所致，難令被上訴人負賠
    償之責，故被上訴人依運送契約請求給付運費757,835元及
    自起訴狀繕本送達翌日即95年9月27日起至清償日止按年息
    5%計算之利息，應予准許，原審所為上訴人敗訴之判決，並
    無不當，上訴意指仍執陳詞指摘原判決不當，求予廢棄改判
    ，為無理由，應予駁回。
九、本件事証已臻明確，兩造其餘攻擊防禦方法及未經援用之舉
    証，經本院詳加審究後認與判決結果不生影響，爰不一一論
    述，附此敘明。
據上論結，本件上訴為無理由，依民事訴訟法第449條第1項、第
78條，判決如主文。
中　　華　　民　　國　　96　　年　　8 　　月　　8 　　日
　　　　　　　　　民事第十四庭
                        審判長法　官  許正順
　　　　　　　　　　  　      法　官  黃麟倫
　　　　　　　　　　　        法　官  張  蘭
正本係照原本作成。
不得上訴。
中　　華　　民　　國　　96　　年　　8 　　月　　8 　　日
　　　　　　　　　　　　　　　書記官  應瑞霞
